臺灣高等法院刑事判決　　　　　　　　94年度上訴字第2773號
上　訴　人　臺灣臺北地方法院檢察署檢察官
上　訴　人
即　被　告　甲○○
選任辯護人　林振堆　律師
上列上訴人因被告詐欺等案件，不服臺灣臺北地方法院94年度訴
字第565號（原受理案號93年度簡字第263號），中華民國94年 7
月29日第一審判決（聲請簡易處刑案號：臺灣臺北地方法院檢察
署93年度偵字第 20536號；併辦案號：94年度偵字第9365號），
提起上訴，本院判決如下：
    主  文
原判決撤銷。
甲○○幫助連續意圖為自己不法之所有，以詐術使人將本人之物
交付，處有期徒刑壹年陸月。
    事  實
一、甲○○於民國93年10月間某日，見中國時報分類廣告欄有「
    租賃存摺及提款卡」之分類廣告，明知刊登該廣告者，係基
    於意圖為自己不法所有之人，而以虛構事實詐欺他人，使該
    他人陷於錯誤匯款至事先備妥之人頭帳戶再予提領款項。竟
    仍因需款孔急，與真實姓名不詳、自稱「王傳鑫」之成年男
    子聯絡，得知「王傳鑫」者願以每份存摺、金融卡每月租金
    新臺幣（下同）1500元之代價承租，即基於幫助「王傳鑫」
    者詐欺之未必故意，於93年10月間某日，在其位在臺北市中
    正區○○○路226號5樓之 5住處內，將如附表一所示甲○○
    在各該銀行帳戶之存摺、提款卡共 5份交付與該自稱「王傳
    鑫」之成年男子，惟甲○○實則僅獲取1500元之定金，「王
    傳鑫」即消失無蹤。旋該自稱「王傳鑫」之成年男子所屬詐
    欺集團，即連續於：
  93年10月23日，以簡訊傳送信用卡遭盜刷之訊息予乙○○，
    乙○○信以為真而依簡訊所載電話號碼聯絡，由該詐欺集團
    成員自稱「反詐騙專線林順凱」，要求乙○○前往自動櫃員
    機更改磁片密碼，乙○○遂於同日晚間九時許，前往臺中縣
    沙鹿鎮○○路341號沙鹿郵局自動櫃員機，並依該詐欺集團
    成員指示以英文方式操作，先後將如附表二所示金額以如附
    表二所示銀行之現金卡借得後，轉入如附表二所示之甲○○
    及陳建興（未據起訴）者之帳戶（其中附表二編號二、四之
    金額共 9萬9千8百元即轉入甲○○之臺北富邦商業銀行桂林
    分行000000000000號帳戶），旋遭詐欺集團成員持金融卡提
    領一空，後經乙○○察覺有異，報警將其中甲○○之臺北富
    邦商業銀行桂林分行000000000000號帳戶列為警示帳戶，甲○○於93年11月 3日前往臺北富邦商業銀行桂林分行辦理存
    摺及提款卡補發時，為警據報查獲。
  93年10月26日上午11時10分許，以電話通知有一筆退稅之訊
    息予丙○○，丙○○信以為真而於同日該時30分許，依通知
    所留電話號碼聯絡，由該詐欺集團成員要求丙○○前往臺北
    縣蘆洲市郵局提款機自動櫃員機按指令操作，並依該詐欺集
    團成員指示以英文方式操作，將自己帳戶內現金新台幣2792
    5 元，轉入如附表一編號五甲○○之華僑商業銀行民生分行
    00000000000000號活期儲蓄存款帳戶，旋遭詐欺集團成員持
    金融卡提領一空，後經丙○○察覺有異，報警將其中甲○○
    之上開華僑商業銀行民生分行帳戶列為警示帳戶。
二、案經臺北市政府警察局萬華分局移送臺灣臺北地方法院檢察
    署檢察官偵查並聲請簡易判決處刑，原審受理後，認為不宜
    以簡易判決處刑，改以通常程序審理；及檢察官移請本院併
    辦。
    理  由
本院查：
一、證據能力部分：
    (一)查本件被告甲○○所為之自白，並無出於強暴、脅迫、利
      誘、詐欺、疲勞訊問、違法羈押或其他不正之方法，亦非
      違反法定障礙事由經過期間不得訊問或告知義務之規定而
      為，依刑事訴訟法第156條第1項、第158條之2規定，應認
      其有證據能力。
    (二)證人乙○○、丙○○於審判外之陳述，依刑事訴訟法第27
      3條之2規定排除同法第159條第1項之傳聞排除法則之適用
      ，自有證據能力。
    (三)再查，本件檢察官所提出之非供述證據，均無違反法定程
      序而取得之情形，依刑事訴訟法第158條之4反面規定，自
      有證據能力。
二、被告甲○○對於開設如附表一所示五個銀行活期儲蓄存款帳
    戶及金融卡坦承不諱，並經本院向該五家銀行調取開戶資料
    及往來明細表影本（附本院卷）可稽。被告甲○○坦承因見
    報紙廣告，而將前開活期儲蓄存款帳戶存摺及金融卡，出租
    於「王傳鑫」者之情，亦自警訊、偵查、原審及本院審理中
    均坦承不諱，堪信為真實。
三、被害人乙○○、丙○○被詐騙之情形，業據：
  乙○○供述：詐欺者於93年10月23日，以簡訊傳送信用卡遭
    盜刷之訊息予乙○○，乙○○信以為真而依簡訊所載電話號
    碼聯絡，由該詐欺集團成員自稱「反詐騙專線林順凱」，要
    求乙○○前往自動櫃員機更改磁片密碼，乙○○遂於同日晚
    間九時許，前往臺中縣沙鹿鎮○○路三四一號沙鹿郵局自動
    櫃員機，並依該詐欺集團成員指示以英文方式操作，將如附
    表二所示金額以如附表二所示銀行之現金卡借得後，轉入如
    附表二所示之甲○○及陳建興者之帳戶帳戶（其中附表二編
    號二、四之戶金額共九萬九千八百元即轉入甲○○之臺北富
    邦商業銀行桂林分行000000 00 0000號帳戶），旋遭詐欺集
    團成員持金融卡提領一空，後經乙○○察覺有異，報警將其
    中甲○○之臺北富邦商業銀行桂林分行000000000000號帳戶
    列為警示帳戶，甲○○於九十三年十一月三日前往臺北富邦
    商業銀行桂林分行辦理存摺及提款卡補發時，為警據報查獲
    。
  丙○○供述：詐欺者於93年10月26日上午11時10分許，以電
    話通知有一筆退稅之訊息，伊信以為真而於同日該時30分許
    ，依通知所留電話號碼聯絡，由該詐欺集團成員要求伊前往
    臺北縣蘆洲市郵局提款機自動櫃員機按指令操作，並依該詐
    欺集團成員指示以英文方式操作，將自己帳戶內現金新台幣
    27925 元，轉入如附表一編號五甲○○之華僑商業銀行民生
    分行00000000000000號活期儲蓄存款帳戶，旋遭詐欺集團成
    員持金融卡提領一空，後經伊察覺有異，報警將其中甲○○
    之上開華僑商業銀行民生分行帳戶列為警示帳戶。
三、被告甲○○既將如附表一所示在各該銀行帳戶之存摺、提款
    卡共5 份交付與該自稱「王傳鑫」之成年男子，且詐欺者已
    經使用臺北富邦商業銀行桂林分行000000000000號活期儲蓄
    存款帳戶、及華僑商業銀行民生分行00000000000000號活期
    儲蓄存款帳戶，詐欺者並於得手後，相繼將詐欺所得金額提
    供，則被告甲○○幫助連續之情，事證明確，被告犯行堪以
    認定，應依法論科。
四、檢察官以94年度偵字第9365號移送併辦部份（即如事實一之
    ），因與前已起起訴部分，有連續犯之裁判上一罪關係，
    為起訴效力所及，本院自應併予審判。
五、(1)按刑法上之幫助犯，係指以幫助之意思，對於正犯資以助
    力，而未參與實施犯罪之行為者而言，如以自己共同犯罪之
    意思，參與實施犯罪構成要件以外之行為，或以自己共同犯
    罪之意思，事先同謀，而由其中一部分人實施犯罪之行為者
    ，均為共同正犯（最高法院九十二年度台上字第二一五七號
    判決參照）。
    (2)核甲○○基於幫助之意思，出租如附表一所示之五本活期
    儲蓄存款帳戶及金融卡，協助「王傳鑫」者使用甲○○之上
    開帳戶及金融卡事宜；而對於正犯「王傳鑫」犯詐欺罪資以
    助力；甲○○所為係基於幫助普通詐欺之犯意，雖主犯「王
    傳鑫」其後所為係常業詐欺，惟依「所知輕於所犯，從其所
    知」錯誤之法理，被告甲○○係犯刑法第339條第1項之詐欺
    取財罪之幫助犯。起訴後業經到庭實行公訴之檢察官於原審
    變更為幫助常業詐欺罪在案（見原審94年 7月28日準備程序
    筆錄），認被告甲○○係犯刑法第 340條常業詐欺罪之幫助
    犯，起訴法條尚有未洽，應予變更。被告甲○○幫助之詐欺
    者，多次犯行時間緊接，犯罪構成要件相同，顯係基於概括
    之犯意為之，為連續犯以一罪論。被告甲○○既為幫助犯，
    亦為連續犯，惟應依按正犯之刑，減輕其刑。被告甲○○部
    分並先加重後減輕。
六、原審據以論罪科刑，固非無見。惟查前開檢察官移送併辦部
    份原審未及審理，尚有未洽。檢察官執此指摘原判決不當，
    為有理由。另查被告甲○○係基於幫助普通詐欺之犯意，雖
    主犯「王傳鑫」其後所為係常業詐欺，惟依「所知輕於所犯
    ，從其所知」錯誤之法理，被告甲○○係犯刑法第339條第1
    項之詐欺取財罪之幫助犯。原審依循檢察官在原審之論告意
    旨，認被告甲○○係犯刑法第 340條常業詐欺罪之幫助犯，
    未變更起訴法條，尚有未洽。被告甲○○上訴意旨稱不知帳
    戶被用來詐欺，而否認犯罪，則未足採。原判決既有前揭可
    議之處，仍屬無可維持，應由本院將原判決撤銷改判。爰審
    酌被告甲○○之前有違反稅捐稽徵法之素行，其出售活期儲
    蓄存款之存摺、提款卡有五個帳戶，數量非少，其藉此獲取
    利益之數額，此舉造成無辜他人財物損失、助長社會上益形
    嚴重之詐欺犯罪、其犯罪之目的、動機、手段、所生危害、
    嗣後坦承犯行，然並未賠償被害人損失，及其犯後態度；及
    檢察官在本院請求量處被告有期徒刑一年六月等一切情狀，
    量處被告如主文第二項所示之刑。
七、公訴人另以：被告甲○○前開行為同時涉有洗錢防制法之罪
    嫌等情。惟按洗錢防制法第2條第1款之洗錢行為，其所保護
    之法益，重在「妨礙國家對於重大犯罪之訴追及處罰」，構
    成要件方面必須先有重大犯罪所得財物或財產上利益存在，
    再對之為掩飾或隱匿之行為，始能構成，所謂掩飾或隱匿，
    係指為避免上開訴追、處罰而使其所得財物或利益之來源合
    法化，或改變該財物或利益之本質者而言（最高法院92年度
    台上字第3639號判決意旨參照），若非先有犯罪所得或利益
    ，再加以掩飾或隱匿，而係取得犯罪所得或利益之犯罪手段
    ，或此等行為並未合法化犯罪所得或利益之來源，仍能一目
    瞭然來源之不法性，亦未改變該財物或利益之本質，允非洗
    錢防制法所規範之對象，本件被告交付帳戶存摺、提款卡後
    ，供詐欺集團充為收取被害人陷於錯誤交付財物之用，核僅
    為取得犯罪所得或利益之犯罪手段，抑尚不足以使財物或利
    益之來源合法化，或改變該財物或利益之本質，自非屬洗錢
    防制法第二條第一款定義之洗錢行為，而無同法第9條第2項
    規定之適用餘地。被告此部分犯罪應屬不能證明。惟因公訴
    意旨認被告此部分犯嫌與前開論罪科刑部分，有裁判上一罪
    關係，爰不另為無罪判決之諭知。
八、至被害人乙○○被詐欺之款項，如附表二，其中有三個帳戶
    係案外人陳建興（身分證統一編號：Ｚ000000000號）所有，
    陳建興是否亦涉有幫助詐欺罪嫌，應由檢察官另行偵辦處理
    ，併此敘明。
據上論斷，應依刑事訴訟法第369條第1項前段、第364條、第299
條第1項前段、第300條，刑法第56條、第339條第1項、第30條，
罰金罰鍰提高標準條例第1條，判決如主文。
本案經檢察官許仲瑩到庭執行職務。
中　　華　　民　　國　　94　　年　　12　　月　　14　　日
　　　　　　　　　刑事第九庭    審判長法　官  陳  祐  治
　　　　　　　　　　　　　　　　　    法　官  蔡  聰  明
　　　　　　　 　 　　　　　　　　　　法　官  王  炳  梁
以上正本證明與原本無異。
檢察官如不服本判決，應於收受送達後十日內向本院提出上訴書
狀，其未敘述上訴之理由者並得於提起上訴後十日內向本院補提
理由書（均須按他造當事人之人數附繕本）。
被告不得上訴。
                                      書記官  潘  大  鵬
中　　華　　民　　國　　94　　年　　12　　月　　15　　日
附表一、甲○○所開設並出租「王傳鑫」者之銀行帳戶：
一、臺北富邦商業銀行桂林分行000000000000號活期儲蓄存款帳戶
二、萬泰商業銀行站前分行0000000000000號活期儲蓄存款帳戶
三、中國信託商業銀行0000000000000號活期儲蓄存款帳戶
四、安泰商業銀行延平分行00000000000000號活期儲蓄存款帳戶
五、華僑商業銀行民生分行00000000000000號活期儲蓄存款帳戶
附表二、被害人乙○○被騙匯出、轉入之帳戶
┌──┬───┬───┬─────┬─────────┐
│編號│時間  │金額  │匯出或現金│轉入帳戶          │
│    │      │      │卡銀行    │                  │
├──┼───┼───┼─────┼─────────┤
│一  │931023│ 79900│郵局通儲  │陳建興上海商業儲蓄│
│    │210422│      │          │銀行板橋分行      │
│    │      │      │          │0000000000000帳戶 │
├──┼───┼───┼─────┼─────────┤
│二  │931023│ 49900│萬泰銀行  │甲○○臺北富邦商業│
│    │210808│      │現金卡    │銀行桂林分行      │
│    │      │      │          │000000000000號帳戶│
├──┼───┼───┼─────┼─────────┤
│三  │931023│ 79900│台新銀行  │陳建興上海商業儲蓄│
│    │210831│      │現金卡    │銀行板橋分行      │
│    │      │      │          │00000000000000帳戶│
├──┼───┼───┼─────┼─────────┤
│四  │931023│ 49900│萬泰銀行  │甲○○臺北富邦商業│
│    │210841│      │          │銀行桂林分行      │
│    │      │      │          │000000000000號帳戶│
├──┼───┼───┼─────┼─────────┤
│五  │931023│ 48900│大眾銀行  │陳建興萬泰商業銀行│
│    │211110│      │現金卡    │板橋分行          │
│    │      │      │          │000000000000帳戶  │
└──┴───┴───┴─────┴─────────┘
附錄本案論罪科刑法條全文：
刑法第339條 ：
意圖為自己或第3人不法之所有，以詐術使人將本人或第3人之物
交付者，處五年以下有期徒刑、拘役或科或併科1000元以下罰金
。
以前項方法得財產上不法之利益或使第 3 人得之者，亦同。
前二項之未遂犯罰之。
刑法第340條：
以犯第339條之罪為常業者，處一年以上七年以下有期徒刑，得
併科五萬元以下罰金。
